臺北高等行政法院裁定
111年度訴字第182號
原      告  鍾秀蜜                                   
訴訟代理人  熊依翎  律師
            翁國彥  律師
原      告  陳正宗                                      

訴訟代理人  温毓梅  律師
            宋易修  律師
被      告  內政部                               
代  表  人  徐國勇（部長）
訴訟代理人  蔡進良  律師
            黃冠中  律師
參  加  人  桃園市政府                           
代  表  人  鄭文燦（市長）住同上
上列當事人間區段徵收事件，本院裁定如下： 
    主  文
桃園市政府應獨立參加本件訴訟。
　　理  由
一、按行政法院認為撤銷訴訟之結果，第三人之權利或法律上利
    益將受損害者，得依職權命其獨立參加訴訟，行政訴訟法第
    42條第1項定有明文。
二、事實經過： 
    參加人桃園市政府為辦理桃園航空城附近地區（第一期）特
    定區區段徵收，需用桃園市大園區埔心段埔心小段（下稱埔
    心小段）1-10地號等9,507筆土地，面積1017.10公頃，經被
    告以109年6月19日台內地字第1090263261號函核准區段徵收
    ，交由參加人以109年10月29日府地航字第10902616393號公
    告區段徵收範圍包括埔心小段等15地段及桃園市蘆竹區新庄
    子段等4地段部分地號土地，共計8,720筆私有土地，面積合
    計938.27公頃。參加人將桃園航空城附近地區（第一期）特
    定區區段徵收範圍劃分為優先搬遷地區及其他搬遷地區，分
    案申請土地改良物區段徵收。其中優先搬遷區土地改良物區
    段徵收計畫經被告110年5月10日台內地字第1100262753號函
    核准徵收土地改良物，交由參加人以110年5月26日府地航字
    第11001168981號公告優先搬遷區土地改良物區段徵收。嗣
    參加人另檢具桃園航空城附近地區（第一期）其他搬遷區土
    地改良物區段徵收計畫（下稱系爭徵收計畫）書、圖等，報
    經被告以110年7月9日台內地字第1100263845號函（下稱原
    處分）核准徵收埔心小段1-6等地號，共計8,534筆土地（面
    積834.16公頃）上之私有土地改良物及公有土地上之私有土
    地改良物，交由參加人以110年7月9日府地航字第110016114
    6號函知各土地改良物所有權人及他項權利人，以110年7月1
    2日府地航字第11001669011號公告其他搬遷區範圍內之私有
    土地改良物區段徵收。原告不服，針對原處分關於徵收原告
    之所有財產部分提起訴願，經訴願決定駁回，向本院提起行
    政訴訟。並聲明：１、訴願決定暨原處分關於徵收原告鍾秀
    蜜及陳正宗之所有財產均撤銷。２、訴訟費用由被告負擔。
三、原告主張原處分違法情事如下：
    原處分所適用之土地徵收條例第4條第1項之區段徵收制度，
    顯然牴觸憲法第7條、第15條、第23條規定。參加人顯未依
    土地徵收條例第3條之2所定，敘明本件徵收所可能發生之社
    會影響以及對永續發展之影響，並就此為綜合評估分析，當
    屬違法。參加人依土地徵收條例第3條之2所定徵收必要性之
    法定應評估事項，並未盡評估及說明義務，原處分確有欠缺
    必要性之違法。本件區段徵收區域範圍內之安置戶數與人數
    尚未確認，被告即逕為核准徵收，顯有判斷基於不完整資訊
    之瑕疵，應屬違法。參加人於協議價購之過程，僅空泛說明
    並僅提供一個協議價購價格，即拒絕調整價購價額，顯然與
    協議所指應經由雙方磋商得出彼此能接納之價格有別外，該
    協議價購之金額亦與本件徵收補償之價額非常近似，顯見參
    加人並未與原告及土地所有權人為實質協議，協議價購程序
    存有重大瑕疵，嚴重侵犯原告憲法上財產權、居住自由及契
    約形成自由，違反土地徵收條例第11條，原處分不符合必要
    性原則。原告遭徵收之土地應無徵收之必要，卻未剔除於本
    件區段徵收範圍，已違反徵收必要性。參加人顯未權衡「興
    辦事業所欲達成之公益」與「徵收對農業政策維護之公益」
    及「徵收範圍內土地改良物所有權人私益」，被告亦未就此
    為審酌認定。被告在作成原處分前，並未給予原告適時、充
    分陳述意見之機會，難謂符合行政程序法第102條之要求。
    原處分不符土地徵收條例第5條第2項之適用要件，被告未予
    細察，於先前核准徵收土地時，並未一併徵收坐落其上之土
    地改良物，嗣後才作成針對土地改良物單獨徵收之原處分，
    於法有違。被告先前核准徵收土地時，並未一併徵收其上之
    改良物，已嚴重影響本件開發案成本評估之正確性。被告作
    成單獨就土地改良物進行徵收之原處分，亦屬違法。被告先
    前申請徵收土地時，未一併徵收土地改良物，直至本件方就
    土地改良物單獨進行徵收，已侵害住戶特別犧牲請求補償權
    利之行使。
四、參加人有獨立參加本件訴訟之必要
　　經查，參加人依據土地徵收條例第4條第1項第1款及第3款規
    定申請區段徵收，辦理桃園航空城附近地區（第一期）特定
    區區段徵收案需要，申請徵收坐落埔心小段1-10地號等9,50
    7筆土地，面積合計1,017.10公頃，興辦種類為擬定桃園國
    際機場園區及附近地區特地區計畫（開發新社區及取得產業
    專用區用地）1案，經被告以109年6月19日台內地字第10902
    63261號函准予區段徵收（原處分卷第1頁）。參加人之後依
    據土地徵收條例第4條第1項第1款、第3款及第5條第2項規定
    申請區段徵收，辦理桃園航空城附近地區（第一期）特定區
    其他搬遷區土地改良物區段徵收案，申請徵收埔心小段1-6
    地號等8,534筆土地上之私有土地改良物及公有土地上之私
    有土地改良物1案，經被告以110年7月9日台內地字第110026
    3845號函准予區段徵收（原處分卷第307頁）。可知，參加
    人為本件原處分之需用土地人，若本件原告勝訴，則參加人
    興辦公益之目的將受影響，故本件訴訟之結果，如原告之訴
    有理由，將致參加人之法律上利益受有損害，為此依上開條
    文之規定，依職權命參加人獨立參加本件訴訟，爰裁定如主
    文。
中　　華　　民　　國　　111 　年　　5 　　月　　19　　日
                    臺北高等行政法院第六庭
                              審判長法  官　 陳心弘
                          　        法  官　 高維駿
                                    法  官　 郭銘禮
上為正本係照原本作成。
不得聲明不服。
中　　華　　民　　國　　111 　年　　5 　　月　　19　　日
                                    書記官   林淑盈